【裁判字號】    97,重抗,50
【裁判日期】    971105
【裁判案由】    給付違約金等
【裁判全文】
臺灣高等法院臺南分院民事裁定  97年度重抗字第50號
抗  告  人  得利影視股份有限公司
法定代理人  甲○○
訴訟代理人  丁○○
相  對  人  乙○○○
            丙○○
上列當事人間請求給付違約金等事件，抗告人對於中華民國97年
9月30日台灣台南地方法院所為裁定（97年度補字第352號），提
起抗告，本院裁定如下：
    主  文
原裁定關於核定訴訟標的價額部分廢棄。
其餘抗告駁回。
抗告訴訟費用，關於駁回其餘抗告部分，由抗告人負擔。
    理  由
一、本件原法院以：抗告人請求相對人給付違約金等事件，其以
    一訴聲明第一項關於懲罰性違約金請求新台幣（下同）6,60
    0,000元，與第二項聲明關於請求返還DVD（下稱系爭光碟）
    價額之4,369,300元，乃係分別依據系爭合約書（即96年度
    出租使用影片合約書－下同）「第15條前段」及「同條後段
    」為請求權基礎，彼此間並無主從競合或選擇關係，參酌最
    高法院97年度台抗字第162號裁定意旨，自應依法併算其價
    額等詞，因而核定本件訴訟標的價額為10,969,300元，並限
    期10日命抗告人繳納第一審起訴裁判費。抗告人對之提起抗
    告，則以：伊於原法院起訴係主張，相對人乙○○○擅自將
    伊所提供之影音產品自行重製並為出租或販售，經保智大隊
    查獲，業已違反系爭合約書第6條之約定，雙方並已終止合
    約，相對人即應將系爭光碟返還，詎相對人拒絕返還，爰依
    系爭合約書之法律關係請求相對人返還系爭光碟，並依系爭
    合約書第15條關於拒絕返還之違約處罰約定，請求相對人給
    付違約金6,600,000元，足見起訴聲明請求返還系爭光碟係
    主請求權，附帶請求違約金則為從請求，依民事訴訟法第77
    條之2第2項規定，以一訴附帶請求其孳息、損害賠償、違約
    金或費用者，不併算其價額。故本件僅應以主請求返還系爭
    光碟部分計算訴訟標的價額，始符立法旨趣，原裁定將「附
    帶請求」違約金部分併算入訴訟標的價額，容有違誤等語，
    為其論據。
二、按以一訴附帶請求其孳息、損害賠償、違約金或費用者，不
    併算其價額，民事訴訟法第77條之2第2項定有明文。本件抗
    告人於原審起訴【聲明】雖將請求相對人連帶給付違約金6,
    600,000元本息列為第一項，而將請求相對人返還系爭光碟
    列為第二項，惟依其【事實及理由】所載，可知其係依系爭
    合約書第15條之約定為請求，而系爭合約書第15條約定：「
    合約屆期或終止後，甲方（即抗告人－下同）通知乙方（即
    相對人乙○○○－下同）下架回收時，乙方應立即交還予甲
    方。合約使用期間或回收時如有短缺情形時，乙方應賠償甲
    方每片金額壹仟佰元。如乙方遲延交還時，乙方應每日給
    付甲方總權利金之0.1%做為懲罰性違約金。如乙方拒絕甲方
    回收者，乙方應給付甲方總權利金之倍做為懲罰性違約金
    」（見一審卷第17頁）。足見抗告人請求相對人返還系爭光
    碟為系爭合約書第15條約定之「主請求」，違約金部分則為
    該條約定之「附帶請求」，依民事訴訟法第77條之2第2項規
    定，就「附帶請求」違約金部分，自不應併算其價額。原裁
    定以抗告人起訴聲明之前後，認其二聲明請求間無主從競合
    或選擇關係，而併算該「附帶請求」部分之價額，非無違誤
    。抗告論旨，執以指摘原裁定關於核定訴訟標的價額部分為
    不當，求予廢棄，非無理由。自應將該部分予以廢棄，由原
    法院更為適法之處理。
三、次按，法院命補繳裁判費，係訴訟程序進行中所為之裁定，
    依民事訴訟法第483條規定不得抗告（司法院大法官會議釋
    字第192號解釋、最高法院29年抗字第127號判例參照）；本
    件原法院裁定除核定訴訟標的價額外，尚限期命抗告人繳納
    第一審起訴裁判費，就核定訴訟標的價額部分，依民事訴訟
    法第77條之1第4項規定，固得抗告；惟關於限期命抗告人補
    繳第一審起訴裁判費部分，則屬訴訟程序進行中所為裁定，
    依民事訴訟法第483條規定，則不得抗告。茲抗告人就原裁
    定命補繳第一審起訴裁判費部分，連同核定訴訟標的價額部
    分一併提起抗告，並聲明廢棄，自非合法，應予駁回。
四、據上論結，本件抗告為一部有理由，一部不合法，依民事訴
    訟法第492條、第495條之1第1項、第444第1項前段、第95條
    、第78條，裁定如主文。
中    華    民    國    97    年    11    月    5     日
                  民事第一庭    審判長法  官    林金村
                                      法  官    張世展
                                      法  官    蘇清恭
上為正本係照原本作成。
關於廢棄部分，相對人如不服本裁定，僅得於收受本裁定正本送
達後10日內以適用法規顯有錯誤為理由，向本院提出再抗告狀（
須附繕本）依法應繳納再抗告裁判費新台幣1千元，並委任律師
為訴訟代理人，經本院許可後始可再抗告於最高法院。
關於駁回其餘抗告部分，抗告人不得再為抗告，但得向本院聲明
異議。
中    華    民    國    97    年    11    月    6     日
                                      書記官    李梅菊
【附記】
民事訴訟法第495條之1第2項準用同法第466條之1第1、2項規定
：
(1)對於第二審判決上訴，上訴人應委任律師為訴訟代理人。但上
  訴人或其法定代理人具有律師資格者，不在此限。
(2)上訴人之配偶、三親等內之血親、二親等內之姻親，或上訴人
  為法人、中央或地方機關時，其所屬專任人員具有律師資格並
  經法院認為適當者，亦得為第三審訴訟代理人。
民事訴訟法第466條之2：
上訴人無資力委任訴訟代理人者，得依訴訟救助之規定，聲請第
三審法院為之選任律師為其訴訟代理人。


司法院資訊處製作；財團法人民間司法改革基金會備份。
